臺灣臺中地方法院臺中簡易庭小額民事判決
110年度中小字第2556號
原      告  華南產物保險股份有限公司

法定代理人  陳文智


訴訟代理人  張淑暖
            莊子賢律師
被      告  王士睿  

法定代理人  林函蓁  

上列當事人間請求損害賠償事件，本院於民國110年9月3日言詞
辯論終結，判決如下：    
主      文
被告應給付原告新臺幣叁萬零玖佰壹拾玖元，及自民國110年2月
15日起至清償日止，按週年利率百分之五計算之利息。
訴訟費用新臺幣壹仟元由被告負擔。
本判決得假執行。    
爭執事項及理由要領
一、被告經合法通知，未於本院言詞辯論期日到場，核無民事訴
    訟法第386條各款所列情形，爰依原告之聲請，由其一造辯
    論而為判決。
二、原告主張：被告於民國108年5月29日下午1時53許，騎乘原
　　告所承保之車號000-000號普通重型機車（下稱系爭車輛）
　　搭載訴外人白雅齊，行經臺中市東區大智路與忠孝路口處，
　　因無照駕駛及未注意車前狀況之過失，不慎與行經該處而有
　　未依規定讓車過失之訴外人趙月晨所駕駛之車號0000-00號
　　自用小客車發生碰撞，致其與其乘客白雅齊因此人車倒地而
　　受有身體傷害。嗣原告已於108年8月8日依強制汽車責任保
　　險法第25條規定賠付受害人白雅齊理賠金新臺幣（下同）10
　　萬3062元。而被告為系爭車輛駕駛人，於本件事故發生時，
　　乃有未注意車前狀況及無照駕駛之過失，自屬違反道路交通
　　管理處罰條例第21條第1項第1款規定，原告自得援引強制汽
　　車責任保險法第29條第1項第5款規定，於上開賠付白雅齊之
    金額範圍內，代位行使請求權人即白雅齊對被告之請求權。
    因被告與趙月晨就系爭事故各有上開過失責任，故僅請求被
    告擔負百分之30之過失賠償責任即3萬919元（計算式：1030
    62×3÷10＝30919，小數點以下4捨5入）等語。並聲明：如主
    文第1項所示。
三、被告經本院為合法通知，未於言詞辯論期日到場，亦未另行
    提出其他書狀為何爭執；然前於支付命令異議狀中略以：本
    件債務尚有糾葛等情置辯。
四、本院得心證之理由
（一）查原告主張被告於上開時地，騎乘原告所承保之系爭車輛
　　  搭載白雅齊，因有無照駕駛及未注意車前狀況之過失，不
　　  慎與趙月晨所駕駛之自用小客車發生碰撞，致其與白雅齊
　　  因此人車倒地而受有身體傷害，嗣原告已於108年8月8日
　　　依強制汽車責任保險法第25條規定賠付受害人白雅齊上開
　　  理賠金，而被告為系爭車輛駕駛人，肇事時為無照駕駛，
　　  已違反道路交通管理處罰條例第21條第1項第1款規定等情
  　　，業據原告提出道路交通事故當事人登記聯單、現場圖、
　　  初步研判分析表、保險賠款匯款申請書、診斷證明書及各
　　  項收據等為證，並經本院依職權調取系爭事故之相關調查
　　  卷宗查核屬實，而被告前僅空言陳稱本件債務尚有糾葛，
　　  然未具體提出任何抗辯事由，復被告已於相當時期受合法
　　  之通知，於言詞辯論期日不到場，亦未提出任何準備書狀
　　  為何爭執，是本院依調查證據之結果，堪信原告主張為真
　　  正。
（二）按強制汽車責任保險法係採責任保險法制，其立法目的，
      一方面在使汽車交通事故之受害人得直接請求保險賠償給
　　  付，迅速獲得保障；另方面使加害人依法應負賠償責任，
      於受賠償之請求時，得因有保險契約之保障，而在限度之
　　  金額內免其責任，責任保險人之義務在於代替被保險人向
　　  第三人賠償。職是，強制汽車責任保險法之保險人於被保
　　  險人駕駛被保險汽車發生交通事故，致第三人傷殘死亡，
　　  始負保險賠償給付義務（最高法院92年度台上字第699號 
　　  判決意旨參照），故因事故之發生，受害人應向加害人之
      保險公司請求理賠，而非向自己本身所投保之責任保險之
　　  保險公司請求，此乃責任保險與傷害險本質不同使然。又
      按本法所稱被保險人，指經保險人承保之要保人及經該要
　　  保人同意使用或管理被保險汽車之人，強制汽車責任保險
　　  法第9條第2項定有明文。而按被保險人有違反道路交通管
　　  理處罰條例第21條或21條之1規定而駕車，致被保險汽車 
　　  發生汽車交通事故者，保險人仍應依強制汽車責任保險法
　　  規定負保險給付之責，但得在給付金額範圍內，代位行使
　　  請求權人對被保險人之請求權，同法第29條第1項第5款定
　　  有明文。其本質上乃行使保險代位權之性質，係基於受害
　　  人損害賠償請求權之法定移轉，並非獨立之求償權。是其
　　  適用之前提係建立在「保險人」於其「所承保」之汽車發
      生交通事故，致受益人體傷、殘廢或死亡，依強制汽車責
　　  任保險法之規定，對受益人為保險給付時，如有該條規定
　　  之請求事由，方得向「被保險人」請求。另按保險事故發
　　  生，被保險人對第三人有損害賠償請求權者，於保險人履
　　  行其保險賠償義務後，其請求權即當然移轉於保險人，被
　　  保險人於受領保險給付之範圍內，對第三人之債權既已喪
　　  失，則其與第三人縱有和解或拋棄情事，亦不影響保險人
　　  因保險給付而取得之代位權，有最高法院86年度台上字第
　　  985號判決可參。查原告為被告所騎乘系爭車輛之保險人 
　　  ，又被告乃因無照及未注意車前狀況之過失騎車而肇事，
　　  依上開說明，自屬強制汽車責任保險法第29條第1項第5款
　　  最終應負責之「惡意被保險人」，從而，堪認原告依上開
　　  規定向被告為本件理賠金之請求，當屬有據。
五、綜上所述，原告依強制汽車責任保險法第29條第1項第5款等
    規定，於上開賠付金額之3成即30919元之範圍內，代位行使
　　請求權人白雅齊對被告之請求權，主張被告應給付原告3萬9
　　19元，為有理由，當為准許。末按給付無確定期限者，債務
　　人於債權人得請求給付時，經其催告而未為給付，自受催告
　　時起，負遲延責任，其經債權人起訴而送達訴狀者，或依督
　　促程序送達支付命令，或為其他相類之行為者，與催告有同
　　一之效力；遲延之債務，以支付金錢為標的者，債權人得請
　　求依法定利率，計算之遲延利息；應付利息之債務，其利率
　　未經約定，亦無法律可據者，週年利率為百分之5，民法第2
　　29條第2項、第233條第1項前段及第203條分別定有明文。從
　　而，原告本於保險代位之法律關係，請求被告加計給付自支
　　付命令繕本送達之翌日起即自110年2月15日起（110年2月4
　　日寄存送達，經10日發生效力，見支付命令卷第15頁）至清
　　償日止，按週年利率百分之5計算之利息，與前揭規定，核
　　無不合，應予准許。
六、本件依民事訴訟法第436條之20規定，應依職權宣告假執行 
　　，並依同法第78條及第436條之19條第1項規定，確定其訴訟
　　費用額為1,000元（裁判費1,000元），應由被告負擔。
中　　華　　民　　國　　110 　年　　9 　　月　　8 　　日
             　　臺灣臺中地方法院臺中簡易庭                                     法　官　許惠瑜
以上正本係照原本作成。
如不服本判決，應於送達後20日內，以判決違背法令為理由，向
本院提出上訴狀並表明上訴理由（上訴理由應表明一、原判決所
違背之法令及其具體內容；二、依訴訟資料可認為原判決有違背
法令之具體事實），如於本判決宣示後送達前提起上訴者，應於
判決送達後20日內補提上訴理由書（須附繕本）。如委任律師提
起上訴者，應一併繳納上訴審裁判費。
中　　華　　民　　國　　110 　年　　9 　　月　　8 　　日
                           書記官  許千士